【裁判字號】    89,訴,1957
【裁判日期】    901022
【裁判案由】    毒品危害防制條例
【裁判全文】
臺灣板橋地方法院刑事判決                        八十九年度訴字第一九五七號
    公  訴  人  臺灣板橋地方法院檢察署檢察官
    被      告  戊○○
    選任辯護人  謝新平律師
右列被告因違反毒品危害防制條例案件，經檢察官提起公訴（八十九年度偵字第一三
一三九號），本院判決如左：
    主  文
戊○○連續轉讓第二級毒品，累犯，處有期徒刑壹年貳月，扣案之安非他命肆包（驗
後計淨重拾貳點伍捌公克）及含有安非他命殘渣（量微無法析離秤重）之吸食器壹組
及殘渣（量微無法析離秤重）袋壹個均沒收銷燬。
被訴販賣第二級毒品安非他命部分無罪。
    事  實
一、戊○○（綽號黑狗）於民國八十一年間，因妨害自由案件，經本院判處有期徒刑
    六月，於八十二年四月十九日確定；於八十二年間，因違反麻醉藥品管理條例案
    件，經臺灣高等法院判處有期徒刑七月，於八十二年五月二十日確定；於八十二
    年間，因違反藥事法案件，經本院判處有期徒刑四月，於八十二年十二月六日確
    定，嗣經裁定合併定其應執行刑為有期徒刑一年三月確定，而於八十四年十一月
    二十二日執行完畢，猶不知謹慎。其明知安非他命係八十七年五月二十日公布施
    行，於同年月二十二日生效之毒品危害防制條例第二條第二項第二款所規定之第
    二級毒品，不得非法持有及轉讓，竟基於轉讓第二級毒品安非他命之概括犯意，
    自八十九年七月初起至同年七月九日止，連續在臺北縣土城市○○街四十一巷二
    號一樓之丙○○（另案由檢察官偵辦）住處，無償提供（即免費轉讓）第二級毒
    品安非他命予丁○○（涉犯施用毒品部分，另案處理）施用，而轉讓第二級毒品
    安非他命計約四、五次；復於八十九年七月八日及八十九年七月九日，連續在上
    址，無償提供第二級毒品安非他命予乙○○（涉犯施用毒品部分，另案處理）施
    用，而轉讓第二級毒品安非他命計約二、三次。嗣於八十九年七月九日十九時三
    十分許，戊○○在上址為警查獲，並扣得其所有供轉讓安非他命所用之安非他命
    四包（驗後計淨重十二．五八公克）、含有安非他命殘渣（量微無法析離秤重）
    之吸食器一組及殘渣（量微無法析離秤重）袋一個。
二、案經臺北縣警察局海山分局報告臺灣板橋地方法院檢察署檢察官偵查起訴。
    理  由
壹、有罪部分
一、右揭事實，業據被告戊○○於本院審理時供承不諱，核與證人丁○○、乙○○各
    於警訊時、偵查中及本院審理時所證述之情節相符，並有上開被告所有供轉讓安
    非他命所用之安非他命四包（驗後計淨重十二．五八公克）、含有安非他命殘渣
    （量微無法析離秤重）之吸食器一組及殘渣（量微無法析離秤重）袋一個扣案可
    佐。又上開扣案之物經法務部調查局檢驗結果，確係第二級毒品安非他命四包（
    驗後計淨重十二．五八公克）、含有安非他命殘渣（量微無法析離秤重）之吸食
    器一組及殘渣（量微無法析離秤重）袋一個之事實，亦有法務部調查局檢驗通知
    書一紙在卷可稽。事證明確，被告之犯行堪以認定。
二、按安非他命屬中樞神經興奮劑，吸用後會引起不安、頭昏、亢進性反應、失眠、
    焦慮、譫妄、慢性中毒、精神障礙、類似精神分裂症之錯覺、幻覺、妄想及伴有
    行動與性格異常等副作用，並有輕微之成癮性，嚴重危害身心健康，而慣用者由
    於精神錯亂，更具暴力攻擊及反社會行為、自殺等傾向，後果堪慮，尤以戒解不
    易，其毒害不在煙毒之下，是以行政院衛生署於七十九年十月九日以衛署藥字第
    九０四一四二號公告，列入麻醉藥品管理條例第二條第四款所定「化學合成麻醉
    藥品類」管理，並於八十七年五月二十日經修正公佈列入毒品危害防制條例第二
    條第二項第二款之第二級毒品管理，不得非法持有及轉讓。
三、被告戊○○轉讓第二級毒品安非他命，核其所為，係犯毒品危害防制條例第八條
    第二項之轉讓第二級毒品罪。其轉讓第二級毒品安非他命前之持有第二級毒品安
    非他命之低度行為，應為轉讓之高度行為所吸收，不另論罪。其先後多次轉讓第
    二級毒品安非他命之犯行，時間緊接，罪名相同，顯係基於概括犯意而為，應依
    連續犯之規定論以一罪，並加重其刑。又被告曾受如事實欄所述有期徒刑之執行
    完畢，此有臺灣高等法院檢察署刑案紀錄簡覆表一紙在卷可稽，其於五年以內再
    犯本件有期徒刑以上之罪，為累犯，應依法遞加重其刑。爰審酌被告有上開構成
    累犯之前科，仍不知謹慎，其生活狀況、智識程度、犯罪之動機、目的、手段、
    被告轉讓第二級毒品安非他命，易戕害他人之身心，並對社會造成重大危害，其
    轉讓安非他命多次及犯罪後坦承之態度等一切情狀，量處如主文所示之刑，以示
    懲儆。
四、扣案之上開安非他命四包（驗後計淨重十二．五八公克）、含有安非他命殘渣（
    量微無法析離秤重）之吸食器一組及殘渣（量微無法析離秤重）袋一個，均係查
    獲之毒品，不問屬於犯人與否，均應依毒品危害防制條例第十八條第一項前段之
    規定宣告沒收銷燬。
貳、無罪部分
一、公訴意旨略以：被告戊○○基於意圖營利之概括犯意，先於八十九年七月七日，
    在臺北市○○路附近，以五千元之價格，販賣重約五公克之安非他命予丙○○牟
    利；後於同年月九日，在臺北縣土城市○○街四十一巷二號一樓丙○○住處，以
    一公克一千元之價格，販賣安非他命予丙○○時，為警查獲，並扣得戊○○所有
    之安非他命四包（重約十四．九公克）、吸食器一組及殘渣袋一個，因認被告涉
    有毒品危害防制條例第四條第二項之販賣第二級毒品罪嫌云云。
二、按犯罪事實，應依證據認定之，無證據不得推定其犯罪事實；不能證明被告犯罪
    者，應諭知無罪之判決，刑事訴訟法第一百五十四條及第三百零一條第一項分別
    定有明文。次按事實之認定，應憑證據，如未能發現相當證據，或證據不足以證
    明，自不能以推測或擬制之方法為裁判基礎；認定犯罪事實所憑之證據，雖不以
    直接證據為限，間接證據亦包括在內，然無論直接或間接證據，其為訴訟上之證
    明，須於通常一般之人均不致於有所懷疑，而得確信其為真實之程度者，始得據
    之為有罪之認定，倘其證明尚未達到此一程度，而有合理之懷疑存在時，即無從
    為有罪之認定；共同被告所為不利於己之供述，固得採為其他共同被告犯罪之證
    據，惟此項不利之供述，仍應調查其他必要之證據，以察其是否與事實相符，自
    難專憑此項供述，為其他共同被告犯罪事實之認定；認定不利於被告之事實，須
    依積極證據，苟積極證據不足為不利於被告事實之認定時，即應為有利於被告之
    認定，更不必有何有利之證據，最高法院四十年台上字第八六號、七十六年台上
    字第四九八六號、三十一年度上字第二四二三號及三十年度上字第八一六號判例
    分別著有明文。
三、公訴人認被告戊○○涉犯上開毒品危害防制條例第四條第二項之販賣第二級毒品
    罪嫌，係以右揭事實，業據同案（起訴書誤載為另案）被告丙○○於警訊時指述
    明確，核與證人丁○○、乙○○之證述情節相符，並有扣案之安非他命四包（重
    約十四．九公克）足資佐證，被告戊○○所辯，顯係卸責之詞，不足採信，罪嫌
    足堪認定為其論據。
四、訊據被告戊○○堅決否認有前揭公訴人所指之犯行，辯稱：伊係於八十九年七月
    七日，在臺北市○○路附近，與丙○○一起向真實姓名年籍不詳綽號「黑仔」之
    成年男子合買一萬元（其中丙○○之五千元由伊代墊）之安非他命；另八十九年
    七月九日，在臺北縣土城市○○街四十一巷二號一樓丙○○住處，伊只有吸食安
    非他命及讓丁○○、乙○○免費吸食安非他命，伊並未販賣安非他命予丙○○等
    語。
五、經查，被告戊○○係於八十九年七月七日，在臺北市○○路附近，與丙○○一起
    向真實姓名年籍不詳綽號「黑仔」之成年男子合買一萬元（其中丙○○之五千元
    由伊代墊）之安非他命，被告並未販賣安非他命予丙○○；另被告於八十九年七
    月九日十九時三十分許，在臺北縣土城市○○街四十一巷二號一樓丙○○住處為
    警查獲，並扣得其所有供轉讓安非他命所用之安非他命四包（驗後計淨重十二．
    五八公克）、含有安非他命殘渣（量微無法析離秤重）之吸食器一組及殘渣（量
    微無法析離秤重）袋一個之事實，業據被告供明在卷，核與證人丙○○、丁○○
    到庭所結證之情節相符，其餘證據如前述。至證人丙○○雖於警訊時證述被告販
    賣安非他命給丙○○自己等情，但證人丙○○於本院審理時卻堅稱其於警訊時所
    為被告販賣安非他命給丙○○自己之供述非真等語在卷，縱證人丙○○確非因遭
    警員甲○○刑求而於警訊時為上開不利於被告之供述，亦因查無其他積極之證據
    足資佐證，而難以採信。再者，被告及證人即警員甲○○經本院送請法務部調查
    局為測謊鑑定之結果，被告稱「其未販賣安非他命予丙○○；其係與丙○○共同
    出資購買安非他命」，經測試呈情緒波動之反應，研判有說謊。證人甲○○稱「
    其未電擊丙○○取供」，經測試無情緒波動之反應，應未說謊，有該局九十年七
    月十七日（９０）陸（三）字第９００３１４９３號鑑定通知書一份附卷可稽。
    矧被告所為上開「其未販賣安非他命予丙○○；其係與丙○○共同出資購買安非
    他命」之辯解雖有說謊，而不足採，但此測謊鑑定之過程，既係以被告對於事實
    之陳述，為判斷被告陳述是否屬實之基礎，縱被告上開之辯解（供述）因有說謊
    ，而不足採，但被告究無「販賣安非他命予丙○○」之自白，自不能以此反面推
    論被告有「販賣安非他命予丙○○」之自白。況證人丁○○亦到庭結證「係被告
    戊○○與丙○○於八十九年七月七日，在臺北市○○路附近，共同出資向黑仔購
    買安非他命」等語。至證人丁○○、乙○○雖各於偵查中證稱「聽丙○○說，丙○○之安非他命係向被告戊○○買的」云云，均係傳聞而來，並非渠等親自見聞
    之事實，且據證人丙○○於本院審理時堅稱「係被告戊○○與其於八十九年七月
    七日，在臺北市○○路附近，共同出資向黑仔購買安非他命一萬元，其中五千元
    由其向被告戊○○借用」等語，是證人丁○○、乙○○於偵查中所為不利於被告
    之供述，即無足採。綜上所陳，同案被告丙○○所為不利於被告之供述，前後不
    一，而證人丁○○、乙○○於偵查中所為不利於被告之供述，亦無足採，扣案之
    安非他命四包（驗後計淨重十二．五八公克）、含有安非他命殘渣（量微無法析
    離秤重）之吸食器一組及殘渣（量微無法析離秤重）袋一個，均係被告所有供轉
    讓安非他命所用之物，公訴意旨認被告犯有上開販賣第二級毒品罪所依據之證據
    ，尚有未洽，且均不足證明被告有罪，此外，復查無其他積極證據足以證明被告
    有上開公訴人所指之犯行，揆諸前揭法條及判例意旨，此部分不能證明被告犯罪
    ，自應諭知被告無罪之判決。
據上論斷，應依刑事訴訟法第二百九十九條第一項前段、第三百零一條第一項，毒品
危害防制條例第八條第二項、第十八條第一項前段，刑法第十一條前段、第五十六條
、第四十七條，判決如主文。
本案經檢察官程秀蘭到庭執行職務。
中      華      民      國      九十        年    十      月   二十二   日
                                      台灣板橋地方法院刑事第一庭
                                          法  官  楊  千  儀
右正本證明與原本無異
如不服本判決應於送達後十日內向本院提出上訴狀
                                          書記官  吳  河  東
中      華      民      國      九十        年    十      月   二十五   日
附錄本案論罪科刑法條全文：
毒品危害防制條例第八條
轉讓第一級毒品者，處一年以上七年以下有期徒刑，得併科新臺幣一百萬元以下罰金
。
轉讓第二級毒品者，處六月以上五年以下有期徒刑，得併科新臺幣七十萬元以下罰金
。
轉讓第三級毒品者，處三年以下有期徒刑，得併科新臺幣三十萬元以下罰金。
前三項之未遂犯罰之。


司法院資訊處製作；財團法人民間司法改革基金會備份。
